【裁判字號】    99,司財管,28
【裁判日期】    991004
【裁判案由】    指定遺產管理人
【裁判全文】
臺灣新竹地方法院民事裁定            99年度司財管字第28號
聲  請  人  財政部台灣省北區國稅局
法定代理人  甲○○
上列聲請人聲請選任被繼承人乙○○之遺產管理人事件，本院裁
定如下：
    主    文
選任許華雄律師（住台北市○○○路○段73號5樓之1）為被繼承
人乙○○（男，民國42年3月20日出生，身分證統一編號：
Ｚ000000000號，民國95年5月21日死亡，生前最後住於新竹縣尖
石鄉新樂村3鄰水田114號）之遺產管理人。
准對被繼承人乙○○之繼承人為承認繼承之公示催告。
被繼承人乙○○之繼承人，應自本公示催告最後登載公報、新聞
紙或其他相類之傳播工具之日起，捌個月內承認繼承；上述期限
屆滿，無繼承人承認繼承時，被繼承人乙○○之遺產於清償債權
，並交付遺贈物後，如有賸餘餘，即歸屬國庫。
聲請人應於收受本裁定之日起貳月內，將本裁定登載於公報、新
聞紙或其他相類之傳播工具，並將登載證據檢送本院，逾期視為
撤回公示催告之聲請。
聲請程序費用新臺幣壹仟元由被繼承人乙○○之遺產負擔。
    理    由
一、本件聲請意旨略以：被繼承人乙○○於民國95年5月21日死
    亡，被繼承人乙○○滯欠94年度綜合所得稅新臺幣（下同）
    5,069元，依聲請人查得之戶籍資料記載，被繼承人乙○○
    已離婚，其第一、二、三順序繼承人已拋棄繼承，經本院以
    95年度繼字第349號函准予備查在案。而被繼承人乙○○之
    祖父母換算於其死亡時均屆百歲以上高齡，研判其祖父母應
    已死亡。惟依被繼承人乙○○之遺產稅課稅資料參考清單所
    列，其尚遺有土地及房屋現值合計1,787,373元，為免因無
    人繼承遺產，致影響遺產管理及國稅之徵收，為此依非訟事
    件法第154條第1項規定，聲請本院准予裁定選任財政部國有
    財產局為被繼承人乙○○之遺產管理人等語。
二、按繼承開始時，繼承人之有無不明者，由親屬會議於一個月
    內選定遺產管理人，並將繼承開始及選定遺產管理人之事由
    ，向法院報明。親屬會議依前條規定為報明後，法院應依公
    示催告程序，定六個月以上之期限，公告繼承人，命其於期
    限內承認繼承。無親屬會議或親屬會議未於前條所定期限內
    選定遺產管理人者，利害關係人或檢察官，得聲請法院選任
    遺產管理人，並由法院依前項規定為公示催告。民法第1177
    條、第1178條分別定有明文。又先順序繼承人均拋棄其繼承
    權時，由次順序之繼承人繼承。其次順序繼承人有無不明或
    第四順序之繼承人均拋棄其繼承權者，準用關於無人承認繼
    承之規定，民法第1176 條第6項亦定有明文。
三、經查，聲請人之主張，業據其提出繼承系統表、財政部財稅
    資料中心家庭成員（三親等）查詢清單、戶籍資料、遺產稅
    課稅資料參考清單、本院家事法庭通知函文、地籍謄本等件
    為證，並經本院調閱本院95年度繼字第349號等案卷查核屬
    實，堪信為真。聲請人既為被繼承人綜合所得稅之稽徵機關
    ，自屬法律上之利害關係人，故聲請人之聲請於法尚無不合
    。惟本件為非訟事件，其審判之範圍不受當事人請求範圍所
    拘束，即具有聲明之非拘束性及法院之自由裁量，本院自得
    依職權裁量選任其他適當之人擔任遺產管理人。經本院通知
    被繼承人之長子鄭冠綸到院表達意見，其雖未到庭，惟被繼
    承人之次子鄭紹宏則到院表示各繼承人已拋棄繼承，且均無
    意願擔任遺產管理人，對於本院選任律師擔任本件遺產管理
    人無意見等語。是本件各順位法定繼承人皆已拋棄繼承，且
    均不願擔任本件遺產管理人，又本院依職權調閱本院95年度
    繼字第349號拋棄繼承卷宗時，其等之聲請意旨略以被繼承
    人生前經營商業，在外欠有債務，實際債務金額無從得知，
    為恐所留遺產不足清償其所留債務，是全體繼承人均拋棄繼
    承等語，則本件極有可能為遺債大於遺產之情形，則國庫對
    該遺產恐已無民法第1185條之期待利益可言。而國有財產局
    乃公務機關，依國有財產法之規定綜理國有財產事務，執行
    事務所需預算為全國人民納稅所得，如無其他特殊事由考量
    ，自不宜貿然指定國有財產局為管理人，以避免其代管私人
    遺產之管理費用無法由被繼承人遺產歸墊，導致利用全民資
    源負擔個人私務之支出，不符社會公平原則之情形發生。又
    本院依職權函詢新竹律師公會推薦有意願擔任遺產管理人職
    務之律師，經該會以函覆本院參考律師名單，許華雄律師為
    該律師公會所提供之律師，茲審酌律師對法律學有專精，持
    有具高度公信力之專門職業技術執照，對於遺產管理事件應
    較熟稔，較能積極有效地發揮遺產之最大效益，亦較可避免
    債權人債權追索困難之缺失，爰選任許華雄律師為被繼承人
    乙○○之遺產管理人，併依民法第1178條第2項規定為承認
    繼承之公示催告。
四、依非訟事件法第157條，裁定如主文。
五、如對本裁定抗告須於裁定送達後10日內向本院提出抗告狀。
中    華    民    國    99    年    10    月    4     日
                  家事法庭司法事務官

司法院資訊處製作；財團法人民間司法改革基金會備份。
